臺灣高雄地方法院民事判決　　　　　　　95年度訴字第1840號
原　　　告　戊○○
被　　　告　高雄縣仁武地政事務所
法定代理人　丙○○
訴訟代理人　己○○
　　　　　　甲○○
上列當事人間損害賠償事件，本院於民國96年5 月2 日言詞辯論
終結，判決如下：
    主  文
被告應給付原告新臺幣參拾壹萬柒仟肆佰壹拾肆元。
原告其餘之訴駁回。
訴訟費用由被告負擔十分之四，餘由原告負擔。
本判決第一項得假執行。但被告如以新臺幣參拾壹萬柒仟肆佰壹
拾肆元為原告預供擔保，得免為假執行。
    事實及理由
一、原告主張：原告於民國94年6 月23日，以總價新臺幣（下同
    ）1,600, 000元之價格，向訴外人丁○○○購買坐落高雄縣
    鳥松鄉○○段1197、1198地號土地2 筆（於81年6 月18日重
    測前為田草埔段1052-13 、1053-13 地號）暨坐落其上同段
    第743 建號即門牌號碼高雄縣鳥松鄉○○路124 巷12號房屋
    1 棟，並辦理所有權移轉登記完畢，其中第1197號土地（下
    稱系爭土地），買賣當時之土地登記面積為34平方公尺。嗣
    原告整理房屋時，發覺面積有異，經查證始發現系爭土地實
    際面積僅為3.4 平方公尺，被告亦於94年10月5 日將系爭土
    地之面積更正登記為3.4 平方公尺，原告因信賴系爭土地登
    記之面積而買受系爭土地，卻因而受有土地面積短少30.6平
    方公尺之損害，原告爰依土地法第68條第1 項前段規定，請
    求被告賠償損害720,000 元，並聲明：被告應給付原告720,
    000 元。
二、被告則以：被告對於系爭土地面積原為3.4 平方公尺，嗣於
    重測後，因承辦人員疏失，將系爭土地面積誤繕為34平方公
    尺之事實，並不爭執。惟系爭土地誤繕前後之面積相差近10
    倍，無須透過儀器測量，僅憑肉眼觀測即可知土地面積登記
    有誤，原告顯然與有過失，且原告買賣上開房、地之價格與
    鑑定之市價相當，故原告並未受有損害，被告無庸賠償等語
    置辯，並聲明：(1)原告之訴駁回。(2)如受不利判決，被告願
    供擔保請准宣告免為假執行。
三、兩造不爭執之事實：
  (1)系爭土地實際面積為3.4 平方公尺，嗣於81年6 月18日重測
    登記時，因被告承辦人員疏失，將系爭土地面積於土地登記
    簿謄本上誤繕為34平方公尺，被告並於94年10月5 日，將系
    爭土地之面積更正登記為3.4 平方公尺。
  (2)原告於94年6 月23日，以總價1,600,000 元之價格，向丁○
    ○○購買上開房屋及土地（含系爭土地），並於94年6 月23
    日辦理所有權移轉登記完畢。
四、本件爭點為：
  (1)原告得否依據土地法第68條第1 項前段規定，向被告請求損
    害賠償？
  (2)原告是否與有過失？
  (3)原告得請求之損害賠償金額為何？
五、原告得否依據土地法第68條第1 項前段規定，向被告請求損
    害賠償？
    按依土地法所為登記，有絕對效力；次按因登記錯誤遺漏或
    虛偽致受損害者，由該地政機關負損害賠償責任，土地法第
    43條、第68條第1 項前段分別定有明文。本件系爭土地實際
    面積僅為3.4 平方公尺，嗣於81年6 月18日重測登記時，因
    被告承辦人員疏失，將系爭土地面積於土地登記簿謄本上誤
    繕為34平方公尺，被告並於94年10月5 日，將系爭土地之面
    積更正登記為3.4 平方公尺之事實，為兩造所不爭執，是系
    爭土地之面積確有登記錯誤之情形。而原告主張其於上揭時
    間，向丁○○○購買包含系爭土地在內之上開房、地時，因
    信賴土地登記之絕對效力，認系爭土地之面積應為34平方公
    尺，始向丁○○○以1,600,000 元價格購買上開房、地等情
    ，為原告陳述在卷，並有原告與丁○○○簽立之不動產買賣
    契約書1 份在卷可憑（見本院卷第121 頁，其中就系爭土地
    之面積係載為34平方公尺），自堪信為真實。而系爭土地之
    登記面積為34平方公尺，係被告登記錯誤所致，系爭土地之
    實際面積僅為3.4 平方公尺，已如上述，是原告所購買之土
    地面積已短少30.6平方公尺（計算式：34-3 .4 ＝30.6），
    則原告依據土地法第68條第1 項前段規定，以被告就系爭土
    地面積登記錯誤，致其受有短少30.6平方公尺土地之損害，
    向被告請求損害賠償，自屬有據。至於被告抗辯：原告買賣
    上開房、地之價格與鑑定之市價相當，故原告並未受有損害
    云云，惟查，原告係信賴土地登記之絕對效力，認系爭土地
    之面積應為34平方公尺，始向丁○○○以1, 600,000元價格
    購買上開房、地等情，已如上述，而基於契約自由原則，原
    告認為其係以1,600,000 元價格購買上開房、地，且系爭土
    地之面積應為34平方公尺，惟系爭土地實際面積僅為3.4 平
    方公尺，則原告主張其受有短少30.6平方公尺土地之損害，
    自屬可採，且依卷附閎宇不動產估價師事務所96年3 月22日
    （96）閎師估高字第960315號函文暨所附估價報告書各1 份
    所載，其鑑定上開房、地之總價值為1,572,050 元，固與原
    告購買上開房地之價格1,600,000 元相近，惟該估價報告書
    就系爭土地之面積，係以實際面積3.4 平方公尺為鑑定，並
    非34平方公尺，是被告抗辯原告並無損失云云，自不足採。
六、原告是否與有過失？
    被告辯稱：系爭土地誤繕前後之面積相差近10倍，僅憑肉眼
    觀測即可知土地面積登記有誤，原告顯然與有過失等語，原
    告則陳稱：伊嗣後去整理房子，與對面住戶聊天時才發現土
    地面積有異，經查證才知道土地面積登記有誤，伊不是專門
    買賣土地的人，不知道土地面積大小有問題等語。經查，按
    依本法所為登記，有絕對效力，土地法第43條定有明文，且
    所謂登記有絕對效力，係為保護第三人起見，將登記事項賦
    與絕對真實之公信力，是原告信賴系爭土地登記之絕對效力
    ，認系爭土地之面積係34平方公尺而買賣上開房、地，則原
    告主張其應受土地登記效力之保護，自屬可採。且一般民眾
    買賣房地，均信賴土地及建物登記簿謄本所登記之面積，少
    會請土地測量之專業人員實際測量，又原告係同時買受包含
    系爭土地在內之2 筆土地暨坐落其上之房屋1 棟，並非單買
    系爭土地，而土地面積短少30.6平方公尺相當於9.2 坪，原
    告僅為普通民眾，並非土地測量之專業人員，自無從僅依肉
    眼觀測土地面積已短少9.2 坪，則原告買賣房屋時，不知房
    屋所坐落其中1 筆土地（即系爭土地）之土地登記面積有誤
    ，難認有何疏失可言，否則不啻要求人民在買賣房屋或土地
    時，因土地登記之面積僅供參考，而均須自行丈量土地面積
    ？且上開土地法第43條之規定，亦成具文。綜上，被告抗辯
    原告與有過失云云，顯不足採。
七、原告得請求之損害賠償金額為何？
    按損害賠償，除法律另有規定或契約另有訂定外，應以填補
    債權人所受損害及所失利益為限，民法第216 條第1 項定有
    明文。本件原告係受有短少30.6平方公尺土地之損害，已如
    上述，則原告得請求之損害賠償金額，以其購買當時土地之
    每平方公尺價格作為計算基準，始屬適當。經查，原告係以
    總價1,600,000 元之價格購買上開房、地（含系爭土地），
    為兩造所不爭，惟就土地部分之買賣價格並未特別約定，為
    原告陳明在卷，復有上揭不動產買賣契約書1 份在卷可憑，
    是就房屋及土地之買賣價格各為何，原告陳稱：伊當初主要
    是要買土地，且系爭房屋屋齡已30幾年，伊想把房屋拆掉重
    建，伊認為房屋完全沒有價值等語，被告則抗辯：房屋只需
    要整修一下即可，伊認為房屋及土地應各占買賣總價二分之
    一等語。經本院函請閎宇不動產估價師事務所，以原告於購
    買上開房、地之時間，其房屋及土地價格各應占之比例進行
    鑑定，鑑定結果：本案鑑估結果，土地價格佔房地總價之64
    .49 ％，有上揭估價報告書1 份在卷可憑，本院認上開鑑定
    結果，係由專業之不動產估價師，依不動產估價技術規則進
    行估價及鑑定，應屬可採。是土地價格係佔房地總價之64.4
    9 ％，則以原告購買總價1,600,000 元計算，土地之總價為
    1,031,840 元（計算式：1,600,000*64.4 9％＝1,031,840
    ），原告買賣當時上開2 筆土地之土地總面積為99.47 平方
    公尺（計算式34+65.47＝99.47） ，則每平方公尺土地價格
    為10,373元（計算式：1,031, 840/99.47＝10,373，元以下
    四捨五入），因原告受有短少30.6平方公尺土地之損害，是
    原告得請求之損害賠償金額為317,414 元（計算式：10,373
    *30.6 ＝317,414 ，元以下四捨五入），應可認定，其逾此
    範圍之請求，則不應准許。
八、另原告於發現系爭土地面積登記有誤後，於94年7 月9 日，
    原告與丁○○○簽立切結書，雙方約定丁○○○給付原告30
    ,000 元 ，原告則放棄對丁○○○提出民刑事之追訴，且原
    告嗣後向法院訴請賠償時，丁○○○應配合原告辦理等情，
    業據原告陳述在卷，復有原告與丁○○○簽立之切結書1份
    在卷可憑，且證人丁○○○於本院證稱：伊確實有給付原告
    30,000元，因為伊沒有土地可以賠給原告，伊目的是要原告
    不要告伊等語；證人乙○於本院證述：伊是代書，原告後來
    發現系爭土地面積有短少，原告與丁○○○有簽立切結書，
    由丁○○○給付原告30,000元，但不是作為賠償土地短少之
    差額，只是丁○○○要原告不要再向她追究等語（分見本院
    卷第110 頁、第135 頁），足認原告與丁○○○約定由丁○
    ○○給付原告30,000元，僅係作為原告拋棄對丁○○○提起
    訴訟之對價，並非作為系爭土地短少30.6平方公尺土地之損
    害賠償，則丁○○○所給付之30,000元並非賠償原告系爭土
    地短少之損失，上開原告得請求損害賠償之金額317,414 元
    自無需扣減該30,000元，一併敘明。
九、綜上所述，原告所購買系爭土地，因被告面積登記錯誤，致
    其受有短少30.6平方公尺土地之損害，被告應就其損害負賠
    償責任，從而，原告依據土地法第68條第1 項前段規定，向
    被告請求損害賠償於317,414 元範圍內，為有理由，應予准
    許，其逾此範圍之請求，則無理由，應予駁回。
十、本件原告勝訴部分，所命給付之金額未逾50萬元，應依職權
    宣告假執行，另被告陳明願供擔保，請准宣告免為假執行，
    經核尚無不合，爰酌定相當之擔保金額准許之。
十、據上結論，原告之訴一部有理由、一部無理由，依民事訴訟
一  法第79條、第389 條第1 項第5 款、第392 條第2 項，判決
    如主文。
中　　華　　民　　國　 　96　　年　　5　　月　　16　　日
                    民事鳳山分庭審判長法　官  朱玲瑤
                                      法  官  許政賢
                                      法  官  呂憲雄
正本證明係照原本作成。
如不服判決，應於送達後二十日內，向本院提出上訴狀並表明上
訴理由，如於判決送達前提起上訴者，應於判決送達後十日內補
提上訴理由書（須附繕本）。
中　　華　　民　　國　 　96　　年　　5　　月　　16　　日
                                      書記官  李文廣
